最高法院刑事判決　　　　　　九十六年度台上字第二七一九號
上　訴　人　乙○○
　　　　　　甲○○
上列　一人
選任辯護人　黃東熊律師
上列上訴人等因偽造文書案件，不服台灣高等法院中華民國九十
五年七月十二日第二審判決（九十五年度上訴字第一一八六號，
起訴案號：台灣基隆地方法院檢察署九十四年度偵字第二０七八
號），提起上訴，本院判決如下：
    主  文
原判決撤銷，發回台灣高等法院。
    理  由
本件原判決撤銷第一審科刑之判決，改判論處乙○○、甲○○連
續行使偽造私文書罪刑，固非無見。
惟查：(一)、原判決事實欄認定乙○○於民國九十三年七、八月間
，在基隆市○○路十二號之「全家樂玩具專賣店」，明知不詳姓
名年籍之成年男子所販售之遊戲光碟片，乃未經著作權人及商標
權人日商新力電腦娛樂股份有限公司（以下簡稱新力公司）、日
商光榮股份有限公司（下稱日商光榮公司）、台灣光榮綜合資訊
股份有限公司（下稱台灣光榮公司）之同意所擅自重製之盜版光
碟片，仍基於意圖販賣而陳列與販賣仿冒商標商品及明知為侵害
著作權之重製物，而擅自以移轉所有權之方法散布之概括犯意，
以每片新台幣（下同）一百元之價格向該人購買，並自九十三年
十二月七日起至九十三年十二月十六日止，在上址以每片二百元
之價格販賣予不特定人。其中如原判決附表（下稱附表）一編號
二新力公司設計之遊戲軟體，部分以新力公司之「Play Station
2」（下稱「PS2」）系統之遊戲光碟片對外發行，新力公司於將
遊戲燒錄至光碟片時，為表彰遊戲來源及品牌，於「PS2 」系統
遊戲光碟片灌入新力公司所有之「Play Station」商標圖樣；如
附表一編號三係日商光榮公司於將遊戲燒錄至光碟片時，為表彰
遊戲來源及品牌，於遊戲光碟片內灌入該公司所有，授權台灣光
榮公司使用之「KOEI」商標圖樣等情，似認乙○○連續行使偽造
（準）私文書範圍係指附表一編號二、三所示光碟片內所顯示之
「Play Station」、「KOEI」等情，惟理由欄則論述：「上訴人
販賣仿冒之遊戲光碟片，透過電視遊樂器或電腦主機執行時，螢
幕畫面上會出現「Play Station」、「PS設計圖」、「KOEI及圖
」及「Licensed by Sony Computer Entertainment Inc.」等文
字、影像，用以表明該等光碟片係新力公司或台灣光榮公司所授
權製造，則上開文字、影像自屬刑法第二百二十條第二項所規定
之準文書，應以文書論等語，就乙○○行使偽造（準）私文書之
範圍，事實認定與理由論述範圍不盡一致，即有判決理由矛盾之
違誤。(二)、按光碟片如已記載儲存表意人之意思或思想，藉機器
或電腦之處理所顯示之聲音、影像或符號，足以為表示其用意之
證明者，依刑法第二百二十條第二項之規定，應認係準文書之一
種。擅自重製他人之光碟片即所謂仿冒或盜版之光碟片，其外觀
包裝雖無被害人公司名稱及授權生產文字，惟如該光碟片內已燒
錄儲存被害人公司名稱及授權生產文字，藉機器或電腦之處理，
螢幕會顯示被害人公司名稱及授權生產文字，足以生損害於公眾
或他人，應認係偽造之準文書。至販賣此等仿冒之光碟片，是否
成立刑法第二百十六條之行使偽造文書罪，因其態樣不一，販賣
者是否以偽作真之意思販賣﹖有無本於仿冒光碟內容之偽造準文
書有所主張？是否足以生損害於公眾或他人﹖為事實認定問題，
應依販賣者主觀之意思及客觀之行為，以資審斷。如販賣者主觀
上係以偽作真之意思販賣，且知買受者一經藉機器或電腦之處理
，仿冒光碟內容之偽造準文書必當顯現，仍予以出售，將該偽造
之準文書置於可能發生文書功能之狀態下，應認係對偽造準文書
之內容有所主張之行使行為，苟足以生損害於公眾或他人，即應
成立行使偽造文書罪，買受者是否知其為仿冒品，並非所問。若
販賣者主觀上並無以偽作真之意思，則不成立行使偽造文書罪。
原判決論處乙○○、甲○○販賣盜版光碟依想像競合犯之例論處
連續行使偽造私文書罪名，惟就乙○○、甲○○販賣仿冒光碟主
觀上是否有以偽作真之意思，事實欄並無認定，理由欄亦未說明
，原判決遽為不利渠等之認定，非無應於審判期日調查之證據未
予調查及有判決不備理由之違誤。以上或為上訴意旨所指摘，或
為本院得依職權調查之事項，應認原判決有撤銷發回更審之原因
。原判決不另為無罪諭知部分，基於審判不可分之原則，一併發
回，併此敘明。
據上論結，應依刑事訴訟法第三百九十七條、第四百零一條，判
決如主文。
中　　華　　民　　國　九十六　年　　五　　月   十七   日
                      最高法院刑事第六庭
                          審判長法官  呂　潮　澤
                                法官  吳　昆　仁
                                法官  孫　增　同
                                法官  趙　文　淵
                                法官  吳　　　燦
      本件正本證明與原本無異
                                      書  記  官
中　　華　　民　　國　九十六　年　　五　　月  二十四  日
                                                H
